最　高　行　政　法　院　裁　定
                                     100年度裁字第1817號
上  訴  人　陳雅瑩
被 上訴 人　法務部
代　表　人　曾勇夫
上列當事人間申報公職人員財產事件，上訴人對於中華民國100
年4月27日臺北高等行政法院99年度簡字第508號判決，提起上訴
，本院裁定如下：
　　主  文
上訴駁回。
上訴審訴訟費用由上訴人負擔。
　　理  由
一、按對於適用簡易程序之判決提起上訴，須經本院許可。前項
    許可，以訴訟事件所涉及之法律見解具有原則性者為限，行
    政訴訟法第235條定有明文。所謂法律見解具有原則性，係
    指該訴訟事件所涉及之法律問題意義重大，而有加以闡釋之
    必要而言。
二、緣上訴人於民國（下同）96年間係臺灣臺中地方法院檢察署
    檢察官，乃公職人員財產申報法第2條第1項第10款規定應申
    報財產之人員。其配偶潘世煌於上訴人申報財產日（96年12
    月15日），存款總額計新臺幣（下同）3,155,614元、有價
    證券總額計1,683,965元，均達100萬元之申報標準，惟上訴
    人除溢報其配偶潘世煌名下國泰世華銀行存款2,470,324元
    外，並漏報潘世煌名下：(一)第一商業銀行存款591,833元，
    兆豐商業銀行存款93,457元，總計685,290元。(二)股票：華
    紙851股，第一金2,043股，寶來證914股，總計3,808股。(三)
    兆豐國際寶鑽債券基金100,129元，統一龍馬基金89,061元
    ，大華基金96,486元，群益中小型股基金158,009元，臺灣
    強棒組合集合帳戶基金192,858元，國內基金組合集合帳戶
    104,392元，總計740,935元。被上訴人認上訴人係故意為上
    述不實之申報，乃依行為時公職人員財產申報法第11條第1
    項後段規定，以98年9月9日法財申罰字第0981111219號處分
    書處上訴人罰鍰8萬元。上訴人不服，提起訴願，遭決定駁
    回，遂提起行政訴訟，經原審法院判決駁回後，提起上訴。
三、本件上訴人對於臺北高等行政法院99年度簡字第508號判決
    ，提起上訴，係以：原判決認上訴人之違規情節應適用公職
    人員財產申報法第11條第1項規定，具有判決不適用法則之
    不當，因上訴人雖有溢報系爭定存金額，然上訴人主觀上實
    無隱匿之意圖，亦無申報不實之故意。申言之，上訴人既已
    填報有此筆定存存在，主觀上實無隱匿之意圖，殊難認上訴
    人有故意漏報之任何動機、意圖或目的。至於其他漏報部分
    ，係因配偶誤解上訴人之電話說明內容，而疏未告知，在現
    行申報制度，並未提供申報人於申報前，得先授權政風單位
    清查配偶之財產，以瞭解配偶有無漏未告知之協助性行政措
    施。且上訴人當時新婚，2人因工作分居，即將臨盆需趕結
    案，致無法察覺配偶有誤解之情形，才未採取檢查或書面審
    核之作為，絕非預見申報不實發生，且發生不違背本意，實
    無隱匿財產之申報不實故意。是故上訴人因疏於查證，致造
    成申報不實之結果，固難認無過失，然不能因此即推定係基
    於故意之意思。又觀之上訴人財產申報表所載之整體情形，
    上訴人已填具本人之各項財產明細，要難謂主觀上有草率、
    僥倖從事，任令錯誤發生，亦在所不惜之意思，尚不能僅因
    配偶誤解致疏漏配偶部分財產，即率斷上訴人申報時已預見
    可能發生申報不實之結果，而故意不予查證，主觀上有任令
    不實結果發生之意欲。且被上訴人並無任何證據證明上訴人
    前述漏報、溢報係出自故意，基於有疑則利於被告原則，即
    應認定上訴人漏報、溢報係屬過失。實則本件原處分之裁罰
    悖離立法目的，依教育部政風處政令宣導之說明，97年度查
    核案件計302件，其中即有100件申報不實案，經申覆後裁罰
    案件高達69件，違法比例之高，豈係當事人惡意明知故犯，
    恐係立法不當又執法過苛所致。又原判決認為上訴人行為時
    該當公職人員財產申報法第11條第1項後段「故意申報不實
    」之要件，所溢報金額達247萬324元，然溢報部分，上訴人
    無隱匿意圖，不應計入裁罰數額，上訴人所漏報金額合計為
    1,366,990元及基金640,806元。是原判決認定上訴人所不實
    申報金額有誤，原判決認定事實違反經驗法則及論理法則。
    而本件違章情節非重，被上訴人逕依法務部公職人員財產申
    報案件處罰鍰額度基準裁處罰鍰8萬元，顯未審酌上訴人自
    行制定之法務部公職人員財產申報案件處罰鍰額度基準第1
    點第14款所規定之相關事實，原判決竟認原處分無不當，顯
    未適用行政罰法第18條規定及法務部公職人員財產申報案件
    處罰鍰額度基準第14款規定，是原判決構成違背法令等語。
四、經核上訴人前揭上訴理由，無非係就原判決認定上訴人有無
    「故意申報不實」、申報不實金額及被上訴人有無審酌罰鍰
    額度之相關事實等屬事實審法院取捨證據、認定事實之職權
    行使事項，再行爭執，並據此指摘原判決不當，難認其訴訟
    事件所涉及之法律見解具有原則性。是上訴人提起本件上訴
    ，不合首揭規定，不應許可，其上訴為不合法，應予駁回。
五、據上論結，本件上訴為不合法，依行政訴訟法第249條第1項
    前段、第104條、民事訴訟法第95條、第78條，裁定如主文
    。
中　　華　　民　　國　　100　 年　　7　　 月　　28　　日
                    最高行政法院第五庭
                        審判長法官　藍　獻　林
                              法官　廖　宏　明
                              法官　姜　素　娥
                              法官　林　文　舟
                              法官　胡　國　棟

以  上  正  本  證  明  與  原  本  無  異
中　　華　　民　　國　　100　 年　　7　　 月　　28　　日
　　　　　　　　　　　　　　　書記官　阮　思　瑩